【裁判字號】    97,重訴,156
【裁判日期】    971031
【裁判案由】    侵權行為損害賠償
【裁判全文】
臺灣士林地方法院民事判決             97年度重訴字第156號
原      告  甲○○
訴訟代理人  黃珊珊律師
複代理人    丙○○
被      告  時報周刊股份有限公司
法定代理人  乙○○
被      告  丁○○
被      告  戊○○
                        樓
被      告  己○○
共      同
訴訟代理人  黃虹霞律師
上列當事人間刑事附帶民事訴訟請求損害賠償事件，經本院刑事
庭裁定移送審理（96年度重附民字第22號），本院於民國97年10
月17日言詞辯論終結，判決如下：
    主  文
被告應連帶給付原告新台幣壹佰萬元，及自民國九十六年八月二
十一日起至清償日止按年息百分之五計算之利息。
被告應將如附件所示「道歉聲明」內容，以十五公分乘九公分大
小，刊載於中國時報、聯合報及自由時報全國影視版第一版各壹
日。
原告其餘之訴駁回。
本判決第一項於原告以新臺幣參拾伍萬元為被告供擔保後得假執
行；但被告如以新台幣壹佰萬元為原告供擔保，或將上開金額提
存後，得免為假執行。
原告其餘假執行之聲請駁回。
    事  實  及  理  由
一、原告起訴主張：被告丁○○係位在臺北市內湖區○○○路○
    段25號5 樓被告時報周刊股份有限公司（以下簡稱時報周刊
    公司）所屬之時報週刊總編輯，被告己○○、戊○○2 人為
    時報周刊公司影劇採訪記者。己○○、戊○○2 人於民國（
    下同）94年11月23日21時許，在臺北市中山區○○○路商圈
    附近，發現一位頭戴鴨舌帽、身穿白上衣之男子攜同一妙齡
    女子，步行進入位在臺北市中山區○○○路369 號「華泰王
    子飯店」，竟誤認該男子為藝人甲○○（嗣改名為張冠華）
    ，乃由戊○○尾隨捕捉拍攝，遠距離攝得模糊之2 人側面、
    背影照片5 張。被告己○○、戊○○竟與丁○○共同基於妨
    害原告名譽之犯意聯絡，由己○○、戊○○依上開攝得照片
    以望圖繪意之方式，共同虛構撰寫「結婚10週年前夕，甲○○帶美眉上HOTEL 」獨家專題報導新聞，被告丁○○亦明知
    渠等報導內容所述之消息未經合理查證，竟意圖散佈於眾，
    在94年12月2 日出版之時報周刊第1450期內，刊出黃犀雯所
    拍攝照片，並於週刊封面刊載「甲○○帶美眉上HOTEL 」之
    標題，並於內文第22頁至32頁刊登：「方文琳（即甲○○之
    前妻，本名陳美玲，以下仍稱方文琳）剛拿下金鐘獎單元劇
    『最佳女主角獎』，最近正在家陪小孩，享受難得的親子時
    光；老公甲○○卻在上周三（11月23日），當場被目擊在林
    森北路上，輕摟年輕美眉進飯店」、「詭異的是，常常把愛
    老婆掛在嘴邊的甲○○沒有回家陪老婆、帶小孩，反而出現
    在人聲鼎沸的林森北路，身後還跟著一位年約30左右，身材
    瘦高的年輕女子，兩人快步而行，似乎正趕往目的地」、「
    路經燈光明亮的V-Mix KTV 時，女子姣好的面貌更為清晰，
    一頭飄逸長髮相當動人，甲○○雖走在前，仍不時回頭關心
    她是否跟上腳步，表現得十分體貼。一路上，兩人有說有笑
    ，甚至每隔一段路，甲○○與女子就會交換前後位置」、「
    儘管為時已晚，林森北路上多彩多姿的夜生活才正要開始，
    甲○○也很心急，等不及走到斑馬線，便穿越馬路。眼見車
    潮不斷，他伸手輕扶女子，並以大哥哥帶小妹妹的姿態，將
    手掌握貼在女子的腦勺，撫弄女子的秀髮，兩人過了馬路，
    便直奔華泰王子大飯店」、「過了40分鐘後，仍然不見甲○○步出飯店。由於兩人並未至櫃臺check-in便直接搭電梯上
    樓，由此可推論，兩人不是到飯店的餐廳用餐，就是已經登
    記住房的房客」、「早在3 年前，甲○○就曾經被爆料與一
    位酒店女公關過從甚密，婚姻一度亮起紅燈；這次又被抓包
    ，更令他好不容易漂白成功的好男人、好爸爸形象，再度被
    摧毀」等內容，散布此消息，指摘足以損害原告名譽之事。
    為此，本於侵權行為法律關係，依民法第184 條第1 項本文
    、第185 條、第188 條第1 項本文及第195 條第1 項規定，
    訴請被告連帶賠償原告非財產上損害賠償，及回復名譽之適
    當處分。並聲明：(一)被告應連帶給付原告新臺幣（下同）20
    00萬元，及自起訴狀繕本送達翌日起至清償日止，按年息5%
    計算之利息。(二)被告應將如附件一所示「道歉聲明」以十四
    號字體及半版之篇幅（寬二十六公分，長三十五點五公分）
    刊登中國時報、聯合豹、自由時報A 版之全國版頭版各一天
    。
    (三)願供擔保，請准宣告假執行。
二、被告則均以：(一)94年11月23日確有一名貌似原告之男子攜同
    一名女子進入華泰王子飯店，因此依被告己○○、戊○○之
    認知，該男子即係原告，故被告己○○、戊○○並無該男子
    非原告之認知，顯然沒有犯罪之故意。(二)本件報導是被告己○○、黃犀雯親眼目睹，並拍攝照片為證，且照片中人神似
    原告，此外，報導前被告己○○已向原告本人查證（原告本
    人無法清楚說明當晚行蹤），也向原告前妻方文琳女士求證
    （方女士肯定原告出現在華泰王子飯店），再加上原告確有
    諸多外遇事實，故被告等本於該男子為原告之確信，而為本
    件報導，已合理查證，不構成不法侵害。(三)本件報導充其量
    只是出於對已有外遇前科之原告再外遇之難以認同，而本於
    親眼所看到的事實而為報導，被告等顯然沒有重大惡意，而
    且由原告為本件報導之後不到半年，即再被證實外遇，足見
    原告對前妻方文琳女士確有長期不忠之事實。(四)原告在本件
    報導前後均有對婚姻不忠之事證，在本件報導前後均經媒體
    大幅報導，則本件報導自未影響原告或妨害原告之名譽，更
    不生原告因而受有非財產上損害之問題。(五)本件報導之後，
    被告即已在時報週刊刊登道歉啟事，而有回復原狀之效果等
    語資為抗辯。並聲明：(一)原告之訴及假執行之聲請均駁回。
    (二)如受不利之判決，請准供擔保免為假執行。
三、原告主張：被告丁○○係被告時報周刊公司所屬之時報週刊
    總編輯，被告己○○、戊○○2 人為時報周刊影劇採訪記者
    。己○○、戊○○2 人於94年11月23日21時許，在臺北市中
    山區○○○路商圈附近，發現一位頭戴鴨舌帽、身穿白上衣
    之男子攜同一妙齡女子，步行進入位在臺北市中山區○○○
    路369 號「華泰王子飯店」，竟誤認該男子為藝人甲○○（
    嗣改名為張冠華），乃由戊○○尾隨捕捉拍攝，遠距離攝得
    模糊之2 人側面、背影照片5 張。被告己○○、戊○○竟與
    丁○○共同基於妨害原告名譽之犯意聯絡，由己○○、戊○○依上開攝得照片以望圖繪意之方式，共同虛構撰寫「結婚
    10 週 年前夕，甲○○帶美眉上HOTEL 」獨家專題報導新聞
    ，被告丁○○亦明知渠等報導內容所述之消息未經合理查證
    ，敬意圖散佈於眾，在94年12月2 日出版之時報周刊第1450
    期內，刊出黃犀雯所拍攝照片，並於週刊封面刊載「甲○○
    帶美眉上HOTEL 」之標題，並於內文第22頁至32頁刊登：「
    方文琳（即甲○○之前妻，本名陳美玲）剛拿下金鐘獎單元
    劇『最佳女主角獎』，最近正在家陪小孩，享受難得的親子
    時光；老公甲○○卻在上周三（11月23日），當場被目擊在
    林森北路上，輕摟年輕美眉進飯店」、「詭異的是，常常把
    愛老婆掛在嘴邊的甲○○沒有回家陪老婆、帶小孩，反而出
    現在人聲鼎沸的林森北路，身後還跟著一位年約30左右，身
    材瘦高的年輕女子，兩人快步而行，似乎正趕往目的地」、
    「路經燈光明亮的V-Mix KTV 時，女子姣好的面貌更為清晰
    ，一頭飄逸長髮相當動人，甲○○雖走在前，仍不時回頭關
    心她是否跟上腳步，表現得十分體貼。一路上，兩人有說有
    笑，甚至每隔一段路，甲○○與女子就會交換前後位置」、
    「儘管為時已晚，林森北路上多彩多姿的夜生活才正要開始
    ，甲○○也很心急，等不及走到斑馬線，便穿越馬路。眼見
    車潮不斷，他伸手輕扶女子，並以大哥哥帶小妹妹的姿態，
    將手掌握貼在女子的腦勺，撫弄女子的秀髮，兩人過了馬路
    ，便直奔華泰王子大飯店」、「過了40分鐘後，仍然不見甲○○步出飯店。由於兩人並未至櫃臺check-in便直接搭電梯
    上樓，由此可推論，兩人不是到飯店的餐廳用餐，就是已經
    登記住房的房客」、「早在3 年前，甲○○就曾經被爆料與
    一位酒店女公關過從甚密，婚姻一度亮起紅燈；這次又被抓
    包，更令他好不容易漂白成功的好男人、好爸爸形象，再度
    被摧毀」等內容之情，為兩造所不爭執，並有時報週刊第14
    50期封面及內文節本存卷可佐（見本院卷第92頁至第97頁）
    。又上開報導中所指之男性人士，確非原告本人，亦均為被
    告所是認。
四、本件原告提起刑事附帶民事訴訟是否合法
    按刑事法院得依刑事訴訟法第504條第1項規定，將附帶民事
    訴訟以裁定移送於該法院民事庭者，以刑事部分宣告被告有
    罪之判決者為限，至刑事訴訟諭知無罪之判決，刑事法院本
    應依同法第503條第1項前段規定以判決駁回原告之訴，如誤
    以裁定移送於民事庭，其訴之不合法，不因移送民事庭而受
    影響，受移送之民事庭固應認原告之訴為不合法以裁定駁回
    之。經查：被告丁○○、戊○○、己○○因誹謗原告之刑事
    訴訟，業經本院以96年度易字第1041號判決各判處拘役20日
    ，經被告丁○○、戊○○、己○○提起上訴後，經臺灣高等
    法院以97年度上易字第895 號刑事判決上訴駁回，另諭知被
    告丁○○緩刑2 年，有上開判決之電腦繕本在卷可憑。原告
    於本院第一審刑事訴訟程序進行中，提起本件刑事附帶民事
    訴訟，刑事部分並經本院及臺灣高等法院宣告被告丁○○、
    戊○○、己○○有罪之判決，原告提起本件刑事附帶民事訴
    訟，自屬合法。至被告雖以彼等並無誹謗罪之故意等語資為
    辯解。然查：：被告劉慧如、戊○○撰寫上開報導內容，再
    經被告丁○○審核決定刊載於時報周刊而發行，衡諸一般人
    對於該篇報導之理解，係對原告對於婚姻忠誠度予以負面評
    價，堪信被告3 人主觀上就報導內容足以毀損原告名譽乙節
    ，已有所認識，其既已認知報導足以毀損他人名譽，仍進而
    報導並予散布，自足認被告3 人具有毀損原告名譽之故意無
    疑。至被告3 人之查證過程是否有重大輕率之過失，係其阻
    卻違法之事由（詳如後述）。被告仍執此主張應受無罪之刑
    事判決，尚屬無據。
五、關於是否構成侵權行為要件部分：
  (一)被告應盡合理查證義務
  1.言論自由為國民之基本權利，憲法第11條定有明文。國家應
    給予言論自由為尊重及最大限度之維護，俾人民得以實現自
    我、溝通意見、追求真實及監督各種政治或社會活動之功能
    得以發揮。惟為兼顧對個人名譽、隱私及公共利益之保護，
    法律並非不得對言論自由依傳播方式為合理限制。刑法第31
    0 條第1 項及第2 項誹謗罪即係保護個人法益而設，為防止
    妨礙他人之自由權利所必要，符合憲法第23條規定意旨。至
    刑法同條第3 項前段以對毀謗之事，能證明其為真實者不罰
    ，係針對言論內容與事實相符者之保障，並藉以限定刑罰權
    之範圍，非謂指摘或傳述誹謗事項之行為人，必須自行證明
    其言論內容確屬真實，始能免於刑責。惟行為人雖不能證明
    言論內容為真實，但依其提出證據資料，認為行為人有相當
    理由確信其為真實者，即不能以誹謗罪之刑責相繩，亦不得
    以此項規定而免除檢察官或自訴人於訴訟程序中，依法應負
    行為人故意毀損他人名譽之舉證責任，或法院發現其為真實
    之義務，業經司法院大法官釋字第509 號解釋揭櫫明確。
  2.就一人行使言論自由，是否不法侵害他人名譽，應依利益權
    衡加以判斷，基於法律秩序之統一性，應將上開刑法規定列
    入，就個案加以認定（參見王澤鑑教授著，侵權行為法第一
    冊：基本理論‧一般侵權行為，1998年，第131 頁）。蓋就
    整體法規範予以評價考量，憲法既為民法之上位規範，在為
    民法解釋時亦不應違反憲法原則及憲法精神，況民事責任與
    刑事責任相同，均在對行為人違反義務行為課以負擔，僅因
    反社會性及影響之法益不同而設定不同程序追究違反者之責
    任。從而刑法第310 條第3 項、第311 條規定，及上開第50
    9 號解釋所揭示之理念，自應置於民事侵害名譽權個案中予
    以考量，作為侵害名譽權行為之阻卻違法事由。
  3.司法院大法官釋字第509 號解釋一方面認為，行為人若不能
    證明其言論為真實，但能證明其有相當理由確信該言論為真
    實者，即得免於刑責，因此而減輕行為人之舉證責任；但另
    一方面則認為，檢察官或自訴人仍應舉證證明行為人有毀損
    他人名譽之故意。從而民事訴訟於適用上開解釋時，原告是
    否須舉證證明行為人明知或因重大過失而不知其言論為不實
    ？亦即上開第509 號解釋是否運用合憲性解釋方法，而繼受
    美國聯邦最高法院於1964年蘇利文案（New York Times v.
    Sullivan）所創設之「真實惡意」（actual malice）原 則
    ？按綜觀上開解釋文及蘇俊雄、吳庚大法官協同意見書全文
    ，並未表示繼受美國法關於「真實惡意」原則。且就比較法
    觀察，美國聯邦最高法院創設該項原則，有其法制及時代背
    景，例如普通法上的誹謗採無過失嚴格責任、鉅額的懲罰性
    賠償金、種族衝突嚴重、有賴言論市場發揮其追求真理的作
    用等因素，因此當原告為公務員或公眾人物時，即有該項原
    則之適用，原告必須舉證證明行為人明知或因重大過失而不
    知其言論為不實，以保護言論自由。至於一般國民為原告時
    ，則並無該項原則之適用，以保護私人之名譽權。但此為美
    國法之特色，不能據此即認為言論自由具有優於名譽權之普
    世價值。從而就我國法之解釋，應認上開第509 號解釋係為
    調和言論自由與名譽保護的憲法基準，給予言論自由最大限
    度之維護，而增設「合理查證義務」作為阻卻違法事由，並
    未創設真實惡意原則。故就民法上侵害名譽的成立要件而言
    ，被害人不必證明行為人明知或因重大過失而不知所陳述之
    事實為不真實，但行為人應證明其陳述之事實為真實或已盡
    合理查證義務而阻卻違法。至於行為人是否善盡合理查證義
    務，則應就個案綜合下列因素加以判斷：對名譽侵害的程度
    、報導事項的公共利益、報導事項的時效性、新聞來源的可
    信度、查證成本、查證對象等（參見王澤鑑教授著，人格權
    保護的課題與展望? －人格權的具體化及保護範圍? －名譽
    權（下），台灣法學雜誌，第90期，2007年1 月，第21至43
    頁）。
  (二)被告未盡合理查證義務之認定
    1.媒體於報導前，須對消息來源進行查證，為媒體從業人員
      之基本素養，且此所指之查證義務，就大眾傳播媒體之專
      業準則要求而言，至少具有下列內涵：(一)是否有消息來源
      ；(二)若有查證之可能性，則應於合理範圍內予以查證，並
      給予衡平報導之機會；(三)若因事實上之困難致無法查證，
      又因為保護消息來源而無法揭示消息來源時，則須衡量下
      列兩項因素，以決定應否加以揭露及報導：(一)消息來源之
      可靠性? (二)報導內容與公共利益之關連性；(三)對此等報導
      之評論，則須明示消息未經查證之情況，而以假設性之語
      氣單就已揭露之事實部分謹慎論斷，且不得單憑已揭露之
      情事，輕率推測其他相關而未經揭露之事實。
    2.經查：
      (1)依被告戊○○所攝得之照片，係在夜間光線不足之情況
        下所拍攝，其影像晃動模糊，且僅自遠處攝得該男子之
        側面及背影型態，並無正面近照，照片上之男子又頭戴
        白色鴨舌帽，眼部、鼻部、嘴部等俱在帽簷陰影下等情
        ，有照片4 張在卷可憑（見偵卷第16、17頁），則在此
        環境條件（夜間光線不足，該名男子頭戴白色鴨舌帽）
        下，且該名男子係攜伴進入飯店，既在行進過程中，縱
        使與原告甚為熟稔之人，均有極大之誤認可能。而被告
        己○○、戊○○於本院96年度易字第1041號妨害名譽案
        件審理中，自承：不記得在94年11月23日之前是何時見
        過原告等語（見本院96年度易字第1041號卷第126 頁）
        ，被告戊○○亦於偵查中供稱：之前沒有採訪過告訴人
        （即原告），亦不知己○○有無採訪過告訴人，是因為
        告訴人是公眾人物，對告訴人臉很熟悉等語（見偵卷第
        110 、111 頁），是被告己○○、戊○○於94年11月23
        日前未曾與原告有近距離、長時間之接觸，應堪認定。
        是被告己○○、戊○○雖係親眼目睹有名貌似原告男子
        攜女伴進入飯店，但為確認該名男子是否即是原告，自
        應藉由其他有效方式查證。
      (2)被告己○○雖辯稱：已向原告本人查證，原告不能明確
        交代當日行蹤，亦曾詢問原告前妻方文琳女士，方女士
        告知有看到該間飯店取車單云云，但查：被告己○○於
        本院刑事案件審理中也稱：向方女士求證時，並沒有追
        問取車單上之日期等語（見本院刑事卷第115 頁）。而
        取車單上之日期為辨明原告是否即為被告己○○、戊○○所目睹之男子，最簡易之核對方式，被告己○○竟未
        再追問以供確認，其既不知原告前妻方文琳所見取車單
        上之日期，自無從合理推論其與被告戊○○於94年11月
        23日晚間在華泰王子飯店附近所見之男子即為原告。再
        被告己○○於警詢時供陳：於94年11月28日晚間向陳美
        玲查證後，陳美玲要伊打電話向原告查證，伊打電話給
        原告時，原告沒有正面回應，只說不記得了等語（見偵
        卷第7 頁），故被告己○○依此原告之回應，亦無從確
        認原告即為被告己○○、戊○○於94年11月23日晚間在
        華泰王子飯店附近所見之男子。
      (3)被告己○○、戊○○與原告個人無密切之關連，業如前
        述，被告己○○、戊○○為確認消息來源是否正確，在
        查證對象的選擇上，自應選擇與原告本人有長時間、近
        距離接觸之人，並提示所攝得照片後由彼等親自辯認，
        始為可靠之查證方式。然查：證人方文琳於刑事案件偵
        查中結證後復稱：被告求證時，有要求要看照片，但被
        告等人不肯，等照片刊出來後，一看就知道不像原告，
        因為太瘦了，髮型也不一樣等語（見偵卷第111 頁），
        且被告丁○○自陳：「（問：依你們的新聞處理，如果
        像這個案子陳美玲要求看照片，你是否會給他看？）應
        該是會」等語（見本院刑事卷第124 頁），被告己○○
        於原審審理時亦結證稱：陳美玲有問說是不是可以看照
        片，但伊沒有答應，伊有將求證之過程告訴戊○○及丁○○，也有提到陳美玲想看照片的事情，但當時已經接
        近截稿日期，丁○○如何回答，伊不記得了等語（見本
        院刑事卷第115 、116 頁）；被告戊○○於偵查中供述
        ：查證時陳美玲有表示懷疑的意思，但伊等未拿照片給
        陳美玲等語（見偵卷第111 頁）。本件報導內容僅涉及
        原告是否偕同女子進飯店等與原告婚姻關係之私德事項
        ，與公共利益無關，原告前妻方文琳亦係知名藝人，被
        告己○○也可經由電話與方文琳聯繫，顯見原告前妻方
        文琳也積極配合被告己○○工作之進行，再本件也無積
        極證據顯示被告己○○交付所攝得照片予方文琳辨認有
        何顯著困難或有查證成本過高之情事，加以陳美玲亦主
        動要求辨認照片，亦無當事人不願意配合等事實上之查
        證困難。本篇報導也無急迫性，被告三人竟無視於陳美
        玲所提出辨認照片之請求，率而大幅為不實之報導，堪
        認被告本件報導之過程，並未善盡合理查證義務甚明。
  (四)按故意或過失，不法侵害他人之權利者，負損害賠償責任，
    民法第184 條第1 項前段定有明文。又不法侵害他人之名譽
    、自由、信用、隱私、貞操，或不法侵害其他人格法益而情
    節重大者，被害人雖非財產上之損害，亦得請求賠償相當之
    金額。其名譽被侵害者，並得請求回復之適當處分，民法第
    195 條第1 項定有明文。至於名譽權有無受損害，應以社會
    上對個人評價是否貶損作為判斷之依據（最高法院90年度台
    上字第646 號判決要旨參照）。次按受僱人因執行職務，不
    法侵害他人之權利者，由僱用人與行為人連帶負損害賠償責
    任。民法第188 條第1 項定有明文。而家庭及婚姻為我國社
    會風情重視之價值，傳述某一已婚男子與非配偶之女子有親
    暱之舉，並影射該名已婚男子與非配偶之女子有同至飯店投
    宿之內容，顯將引人質疑該男子對配偶及婚姻關係之忠誠度
    低落，而有悖於社會普遍價值之不良行止，依國人社會生活
    之經驗法則，堪認已足以毀損該男子之名譽。縱該男子曾有
    外遇記錄屬實，但因有次數多寡之差、對象變異之別，仍不
    失為貶抑該男子人格品行並毀損其名譽之事，此乃具有通常
    知識經驗之一般人所通曉且無可置疑之理。且該則新聞報導
    之內容確與事實不符，亦為被告3 人所不否認，是該則報導
    顯已違反新聞必須合於真實之基本要求，被告辯稱：原告於
    本件報導前後，均有對婚姻不忠之事證，並經媒體大幅報導
    ，自未影響原告名譽，尚非可採。而本件時報週刊公司因其
    僱用人丁○○、戊○○、己○○之行為致原告名譽權受到侵
    害，自應負僱用人之連帶賠償責任，則原告依上揭法條之規
    定，訴請被告時報周刊公司、丁○○、戊○○、己○○連帶
    賠償其損害，應屬有據。
六、茲就原告請求賠償之項目分述如下：
  (一)精神慰撫金部分：
    按慰藉金之賠償，須於人格權遭受侵害，使精神上受有痛苦
    為必要，其核給之標準固與財產上損害之計算不同，然非不
    可堪酌雙方身份資力與加害程度，及其他各種情形核定相當
    之數額（最高法院51年台上字第223 號判例意旨參照）。經
    查，時報週刊公司係著名之傳播媒體，所出版之「時報週刊
    」閱讀者眾，原告為演藝工作者，在社會上有相當之知名度
    ，而藝人公眾形象影響演藝事業甚鉅，亦為眾所周知之事實
    ，被告以上開報導列為時報週刊第1450期之封面頭條，並以
    影射原告背叛婚姻忠誠之字語，貶抑原告之社會評價，且因
    原告及原告前妻均為具有相當知名度之演藝人員，因該報導
    之發端，再透過其他電子媒體或平面媒體之放送、重述，使
    廣大社會民眾皆得知悉，相較於一般言語、書面散布行為，
    危害尤鉅，對有相當知名度之原告而言，名譽毀損可謂不輕
    。本院斟酌原告上開受損害情形，及卷內原告之學歷及相關
    財產資料（見本院卷第99頁至第108 頁），另考量被告時報
    週刊公司為知名媒體，被告丁○○、戊○○、己○○之學歷
    、工作經歷及收入等等各情（見本院卷第109 頁至第110 頁
    ），認精神慰撫金以100 萬元為相當。逾此部分之請求，則
    無理由，應予駁回。
  (二)回復名譽之適當處分部分：
    按回復名譽之適當處分，因法律並未具體規定各種不同之處
    分方法，故究竟如何處分始為適當，法院自應斟酌被侵害之
    情形，予以決定（最高法院56年度臺上字第1464號判決意旨
    參照）。本院審酌被告於傳播媒體發表上開誹謗言論，致各
    媒體大肆報導，為填補原告精神上與名譽上之損害，匡正視
    聽，認原告請求被告登報道歉，以回復其名譽，係屬適當之
    處分。被告雖辯稱：已在時報週刊刊登道歉啟事，且於臺灣
    高等法院審理刑事案件中，當庭向原告道歉，原告請求刊登
    道歉啟事核無必要，並提出時報週刊內頁影本及電子筆錄等
    件為證（見本院卷第61頁、第128 頁）。惟上開報導係列於
    該期時報週刊封面，縱未購買當期雜誌翻閱當期雜誌內容之
    消費者，亦可直接、輕易地因封面標題而對原告產生錯誤的
    形象認知，復經電子媒體及其他平面媒體反覆放送轉述，但
    被告僅於另期時報週刊內頁刊登道歉啟事，消費者需購買該
    期雜誌翻閱內頁後始能得悉，另被告丁○○、戊○○、己○○雖於刑事案件審理中當庭向原告致歉，惟法庭活動雖屬公
    開，但在場人士通常僅侷限於與該刑事案件有密切相關之當
    事人，已經由大眾媒體而產生錯誤印象之普遍社會大眾，顯
    然無從知悉，而藉以回復原告之社會評價。被告前揭所為辯
    解，尚不足採。本院審酌原告為演藝人員，且本件與公共利
    益無涉，認原告請求被告應於中國時報、聯合報及自由時報
    全國影劇版第1 版，就如附件所示「道歉啟事」內容，以15
    公分×9 公分大小，刊載於中國時報、聯合報及自由時報全
    國影視版第一版各1 日，尚稱允恰，應予准許，逾此部分，
    本院認非屬適當，核無必要。
七、綜上，原告本於侵權行為法律關係，依民法第184 條、第18
    8 條、第195 條規定，請求：(一)被告應連帶給付原告100 萬
    元，及自起訴狀繕本送達翌日即96年8 月21日起至清償日止
    ，按週年利率5%計算之法定遲延利息；及(二)被告應將如附件
    所示「道歉啟事」內容，以15公分×9 公分大小，刊載於中
    國時報、聯合報及自由時報全國影視版第一版各1 日，為有
    理由，應予准許；逾此部分之請求，即無理由，應予駁回。
八、兩造陳明願供擔保，聲請宣告假執行或免為假執行，經核原
    告勝訴部分，合於法律規定，爰分別酌定相當之擔保金額宣
    告之；原告其餘假執行之聲請，因訴之駁回而失所依據，不
    予准許。另關於原告請求被告刊登道歉啟事部分，本院認無
    難於抵償或難於計算損害之情形，不應准許原告假執行之聲
    請，應予駁回。
九、本件事證已臻明確，其餘兩造協議爭點、主張、陳述暨所提
    之證據，經審酌均與本院前揭判斷不生影響，爰不一一詳予
    論述，附此敘明。
十、本件損害賠償事件乃刑事附帶民事訴訟，由刑事庭移送前來
    ，迄本院言詞辯論終結為止，當事人並無任何裁判費或其他
    訴訟費用之支出，自無諭知訴訟費用負擔之必要，末此敘明
    。
九、據上論結，原告之訴為一部有理由，一部無理由，依民事訴
    訟法第390 條第2 項、第392條第2項，判決如主文。
中    華    民    國    97    年    10    月    31    日
                   民事第一庭  法  官  許碧惠
以上正本證明與原本無異。
如對本判決上訴，應於判決送達後20日內向本院提出上訴狀。
中    華    民    國    97    年    11    月    4     日
                              書記官  林宗勳


司法院資訊處製作；財團法人民間司法改革基金會備份。
